臺灣板橋地方法院民事判決　　　　　　　93年度訴字第1869號
原　　　告　業嘉實業股份有限公司
法定代理人　甲○○○
訴訟代理人　羅詠宜律師
複代理　人　章修璇律師
被　　　告　邑封實業股份有限公司
法定代理人　丙○○
訴訟代理人　林衍鋒律師
複代理　人　戊○○
上列當事人間請求給付貨款事件，經本院於民國94年11月14日言
詞辯論終結，判決如下：
    主  文
被告應給付原告新臺幣玖拾壹萬捌仟伍佰貳拾元，及自民國九十
三年七月二十八日起至清償日止，按年息百分之五計算之利息。
訴訟費用由被告負擔。
本判決第一項於原告以新台幣參拾萬元為被告供擔保後，得假執
行；被告如將請求標的物提存，或於執行標的物拍賣、變賣或物
之交付前，以新臺幣玖拾壹萬捌仟伍佰貳拾元為原告預供擔保，
得免為假執行。
    事實及理由
一、原告主張：
  (一)被告自民國93年3 月起陸續向原告進貨數批，原告均依指示
    將訂單上所載貨物送至被告指定之德丸興業股份有限公司（
    下稱倉儲公司），並經簽收無誤。惟俟被告藉口部分貨品異
    常而拒絕付款，經原告多次舉證所交付BK-EXPE 貨物並無瑕
    疵，但被告仍未給付，迄94年6 月底共積欠貨款新臺幣（下
    同）955,763 元。另93年6 月間，原告向訴外人怡華實業有
    限公司（下稱怡華公司）調貨予被告，被告亦未交付貨款
    44,100 元 。合計被告共應給付原告貨款999,863 元，惟被
    告僅開立支票給付81,343元，尚餘918,520 元，經於93年7
    月23日以存證信函催告被告給付，屆期仍未獲清償，爰本於
    民法第376 條規定提起本訴，請求被告給付前開貨款，及自
    93年7 月28日起至清償日止按法定利息計算之遲延利息。
  (二)關於被告所為抵銷抗辯：原告否認原告所出售予被告之染料
    經被告轉賣訴外人時滿實業股份有限公司（下稱時滿公司）
    ；且倘確經轉賣給時滿公司，染布過程是否屬正常程序，有
    無加入其他染劑或助染料，購入染料後之保存有無問題均可
    能造成布料結塊，其原因既非止一端，均應由被告負舉證之
    責。惟被告並未舉證證明，原告自無賠償義務。
  (三)併為聲明：如主文第1 項所示；並陳明願供擔保請准宣告假
    執行。
二、被告抗辯：
  (一)對於原告主張被告尚未給付貨款金額為918,520元無意見。
  (二)惟肇於原告所交付之染料有瑕疵，致被告遭訴外人時滿公司
    扣款722,475 元，依民法第227 條、第226 條規定，原告應
    賠償因不完全給付所生損害722,475 元，被告並主張就前開
    款項與系爭貨款二相抵銷，於抵銷後，被告僅須再給付原告
    196,045元。即
    (1)被告本以染整經銷為業，曾向原告購買染料，再將之轉賣
      染布廠或其他工廠使用。至93年4 月間被告向原告購入之
      BK.DSF（黑色，下稱黑色染料）與O.RSF （橘色，下稱橘
      色染料）染料轉賣予訴外人時滿公司作為染布使用時，以
      正常程序染布竟發生染在布面異常明顯凝結殘留黑色及橘
      色染料及染色不均等殘留，致高達4,572.7 公斤之布料無
      法使用。時滿公司即通知被告業務經理「乙○○」到場了
      解，被告向原告轉達，並據沈澱物外觀判斷，應係黑色染
      料品質不穩。時滿公司要求黑色染料再送進廠過篩。原告
      經理「廖朝國」同意先過篩，並表示會加強理，保證品質
      不會有問題，如果是染料問題，將負責賠償，時滿公司則
      先保留應付被告款項410,000 元，待損害金額確定後，再
      行扣款。
    (2)嗣時滿公司於93年6 月16日使用同前二支染料，又生相同
      瑕疵。造成時滿公司3222.4公斤布無法用，時滿公司遂停
      止用，並保留500,000 元應付款。
    (3)嗣兩造開始協商，被告表示保留染壞布料，可交予原告變
      賣處理以減少損失，並要求原告賠付被告公司遭時滿公司
      全部扣款（4 月份為418,520 元；6 月份為303,955 元，
      合計722,475 元），惟為原告所拒，致談判破局。
  (三)併為答辯聲明：原告之訴駁回；如受不利判決願供擔保，請
    免為假執行。
三、原告主張：被告自93年3 月起陸續向原告進貨數批，原告均
    依指示將訂單上所載貨物送至被告指定之倉儲公司，並經簽
    收無誤。惟俟被告藉口部分貨品異常而拒絕付款，迄94年6
    月底共積欠貨款955,763 元。另93年6 月間，原告向訴外人
    治華實業有限公司調貨予被告，被告亦未交付貨款44,100元
    。合計被告共應給付原告貨款999,863 元，惟被告僅開立支
    票給付81,343元，尚餘918, 520元未給付等情，為被告所不
    爭執，並有訂購單、送貨單及統一發票共五份在卷可憑，堪
    認為真正。準此，原告本於民法第376 條規定請求被告給付
    系爭貨款918, 520元，及遲延利息，為有理由，應予准許。
四、被告抗辯：原告所交付之系爭貨物（染料）具有瑕疵，致被
    告遭訴外人時滿公司扣款722,475 元，依民法第227 條、第
    226 條規定，應由原告負不完全給付損害賠償責任，被告自
    得以前開損害賠償債權與系爭貨款債務二相抵銷，抵銷後被
    告僅尚負欠原告196,045 元等情。然為原告所否認，並主張
    ：被告出售予時滿公司之染料非向原告購買；縱被告提出之
    染料係向原告購買，染布之過程複雜，除染料外更加入其他
    助劑，因此造成結塊之因素甚多，實則本件發生染壞布之原
    因應肇於時滿公司未確實洗缸；甚且，本件染壞之布料為黑
    色，僅加入少量橘色染料，是以於發生問題時，被告及時滿
    公司均認定係黑色染料有瑕疵，4 月發生問題時，更僅將黑
    色染料過篩、加重分散劑、洗缸後即排除問題，顯見橘色染
    料與染布結塊間並無因果關係等語。經查：
  (一)關於時滿公司93年4 月27日及同年6 月16日所使用黑色及橘
    染料來源是否為被告購自原告公司貨物？
    (1)被告抗辯：時滿公司於93年4 月27日所使用之橘色染料係
      原告同年3 月22日出貨予被告（送至倉儲公司），再由被
      告通知倉儲公司陸續於同年4 月22日及4 月27日直接運送
      至時滿公司；同日所使用黑色染料，則係被告於同年月21
      日向原告訂購，原告同月22日出貨，直接送至倉儲公司，
      再由倉儲公司於同年月22日及27日直接運送至時滿公司等
      情，業據提出送貨單二份、倉儲進貨單及倉儲出貨單各二
      份、統一發票及出倉單各二份、訂購單一份為佐，經本院
      核對其上所載品名、商品代號、送貨地點等項目，核與被
      告所述情節相符，應可認為真正。
    (2)被告抗辯：時滿公司於93年6 月16日所使用之橘色染料，
      係被告同年4 月30日向原告訂購，原告於5 月3 日出貨予
      被告送至倉儲公司，再由被告通知倉儲公司陸續於同年6
      月14日直接運送至時滿公司；同日所使用黑色染料，則係
      原告委託訴外人怡華公司代為出貨予被告，並於同年月11
      日出貨予被告並直接送至倉儲公司，再由倉儲公司於同年
      月14日直接運送至時滿公司等情，業據提出訂購單及送貨
      單一份、倉儲進貨單及倉儲出貨單各二份、統一發票四紙
      、出倉單一份、交運單一份為證。經本院核對同前內容結
      果，認被告前開貨物客觀上來源流程之描述，應可認為真
      正。惟就怡華公司交付黑色染料之原因，肇於原告指示一
      節，既為原告所否認，且與原告前述調貨款請求之過程不
      同（即前述兩造所不爭執應付調貨款之統一發票，係由原
      告開立予被告，詳卷附原證4 ；93年6 月11日之黑色染料
      統一發票，則係由怡華公司開立予被告公司，詳被證20
      ），被告復未再提出其他證據以佐前開主張，則被告抗辯
      ：前開黑色染料之來源亦屬原告一節，並無可採。
    (3)小結：時滿公司93年4 月27日所使用黑色及橘色染料來源
      為被告購自原告公司貨物；時滿公司於93年6 月16日所使
      用橘色染料來源為被告購自原告公司貨物，黑色染料則否
      。
  (二)關於原告所出售予被告黑色染料及橘色染料是否符合兩造約
    定之品質？
    (1)經本院依被告聲請至倉儲公司取證（放置染料之紙箱共有
      二箱，黑色、橘色各一，紙箱外觀並無經拆封痕跡，據在
      場倉儲公司副理稱：現場二箱貨原告送進倉儲公司後，並
      無人拆封，如有人拆封必須在紙箱上註記等語，有勘驗筆
      錄一份在卷可佐。是由進貨紀錄可知前開染料之來源為原
      告，應屬無誤。），並當庭開封採樣，連同被告所提供橘
      色染料樣品（放置樣品盒子，原告不爭執為其公司所有，
      但否認內容物係原告公司於買賣之初所提供之樣品，附此
      敘明。），送財團法人紡織產業綜合研究所鑑定之結果（
      僅就分散性及熱安定性為鑑定），認本院至倉儲公司處取
      證後採樣之染料，黑色之分散性及熱安定性均為4 級（良
      ）；橘色之分散性為4 級（良），熱安定性為1 級（劣）
      ，有該所94年9 月27日紡所（94）產品字第9002號函及試
      驗報告一份在卷可佐。
    (2)參以，前開鑑定結果與被告所提出工研技術研究院分析檢
      驗報告（詳被證7）， 結論相符，經本調查之結果，認被
      告抗辯：原告所出售橘色染料有熱安定性不符合中等品質
      之瑕疵，應可採信。至黑色染料部分，依二份鑑定報告鑑
      定之結果，既均認並無被告所抗辯分散性及熱安定性之瑕
      疵，經本院調查結果，應認原告所出售黑色染料符合中等
      品質，而無瑕疵。
  (三)關於時滿公司於93年4 月27日及同年6 月16日使用原告出售
    染料染製黑布，其染布過程所造成布料結塊與使用原告出售
    之染料間，是否具因果關係？
    (1)按損害賠償之債，以有損害之發生與有責原因事實，並二
      者之間，有相因果關係為成立要件。故原告主張損害賠償
      之債，如不合於此項成立要件者，即難謂有損害賠償請求
      權存在（最高去院48年台上字第481號判例意旨參照）。
      查被告抗辯，因原告交付之染料有瑕疵，致被告遭訴外人
      時滿公司扣款722,475 元等情，既為原告所否認，自應由
      被告就損害之發生、有責之原因併二者間之相當因果關係
      負立證之責。
    (2)經依被告聲請傳訊證人丁○○（時滿公司負責人）到庭證
      稱：93年4 月間時滿公司向被告購買的染料（黑色及橘色
      ）出問題，當天在現場操作時，操作人員發現染料無法溶
      解，就通知被告承辦人乙○○到場，看過之後乙○○亦認
      為黑色的染料有問題，故把剩下的黑色染料取回去過篩（
      當日使用三支染料，因認僅有黑色有問題，故其餘部分並
      未取回）。之後重新洗缸再染，使用過篩後黑色染料，並
      加重分散劑（其餘染料及過程未改變），才沒有再發生問
      題。同年6 月份時也是發生與先前相同的情形。當日伊並
      未在現場，現場操作人員發生問題時，才通知伊到場，伊
      到場時看到的是染缸內發生結塊現象，所以確定是染料的
      問題，當日乙○○有受通知到場，原告公司也有派員到場
      ，但不清楚彼等在談什麼等語。證人乙○○則稱：93年4
      月份當日有發現泡藥槽內有很大的結塊，原告公司的廖經
      理以電話建議可以用過篩方式解決，後來被告公司把黑色
      染料拿去過篩後就沒有問題了。當時為了要排除操作上所
      生的問題，有請時滿公司操作人員黑色染料要分二次溶解
      。之後送去工研院鑑定的東西是4 月份的部分，包含染料
      （結塊及尚未使用）、布匹等語。則由前開二位證人之證
      詞可知：
      時滿公司於93年4 月17日發現染布結塊後，重新再染時
        除「重新洗缸」、將「黑色染料過篩」、「黑色染料分
        二次溶解」、「加重分散劑」外，其餘染劑（包含系爭
        橘色染料）及染整步驟（包含水溫、比例等）均維持與
        93年4 月17日同。準此，被告所提出前述工研院鑑定報
        告之內容，雖認橘色染料有熱安定性不符合中等品質之
        瑕疵，惟於橘色染料未更換之前提，既以黑色染料過篩
        、加重分散劑及變更部分操作程序（即洗缸、分二次溶
        解等），即足排除結塊之瑕疵，顯橘色染料雖有前述瑕
        疵，然與前述4 月17日染布過程所造成結塊間，並無相
        當因果關係。是被告以原告所出售之橘色染料有瑕疵為
        由，請求原告賠償被告遭時滿公司所扣4 月份款項418,
        520 元（詳被證3 扣款單），於法自有未合。至黑色染
        料經鑑定結果，既符中等品質，承前述，4 月17日所變
        更改重染內容，又非僅黑色染料過篩一端，被告復未再
        提出其餘證據足佐原告所交付之黑色染料係未依債之本
        旨所為給付，自難認布料上之結塊，與黑色染料之品質
        相涉，併此敘明。
      時滿公司於93年6 月16日染布之結塊，依證人丁○○所
        證，其情節既與同年4 月17日相同；同前述理由，造成
        布料結塊之原因，自應排除未變動之「橘色染料熱安定
        性不符合中等品質」之固定因素，而係肇於「黑色染料
        品質」（承前述，此次黑色染料之來為怡華公司，非原
        告公司）；或「黑色染料是否依循分二次溶解方式為之
        」；抑或「分散劑之分量」；「是否確實洗缸」；甚或
        新發生之操作因素等（依卷附財團法人紡織產業綜合研
        究所函說明五略以……染整製程品質各階段環環相扣，
        從原料、染料、助劑、染整加工製程、人員操作、生產
        機台…等之搭配皆可能影響產品品質，無從僅由附件一
        （即被證12，時滿公司陳述之流程表）判別結塊之結果
        …。）是以，被告以原告所交付橘色染料有鑑定報告所
        示瑕疵為由，請求原告賠償被告遭時滿公司所扣6 月份
        款項303, 955元（詳被證3 扣款單），於法亦有未合。
  (四)是則，被告抗辯：原告所交付之系爭貨物有瑕疵，依民法第
    227 條、第226 條規定，原告應賠償被告遭訴外人時滿公司
    扣款722,475 元，並得與本件貨款兩相抵銷等情，為無理由
    ，不應准許。
五、從而，原告本於民法第376 條規定請求被告給付系爭貨款
    918, 520元，及自93年7 月28日起至清償日止，按年息5%計
    算之法定遲延利息，為有理由，應予准許。被告抵銷抗辯，
    則屬無理由。
六、兩造均陳明願供擔保，聲請宣告假執行或免為假執行，經核
    均無不合，爰各酌定相當擔保金額准許之。
結論：原告之訴為有理由，依民事訴訟法第78條、第390 條第2
項、第392條，判決如主文。
中　　華　　民　　國　　94　　年　　11　　月　　28　　日
                  民事第一庭    法　官　黃信滿
以上正本係照原本作成
如對本判決上訴，須於判決送達後20日內向本院提出上訴狀
中　　華　　民　　國　　94　　年　　11　　月　　28　　日
                            書記官　吳美瑤
